臺灣桃園地方法院民事判決　　　　　　 93年度重訴字第126號
原　　　告　戊○○
訴訟代理人　陳德峰律師
複　代理人　嚴瑜道
　　　　　　丁○○
　　　　　　賴俊睿律師
被　　　告　國世建設股份有限公司
法定代理人　甲○○
訴訟代理人　林慶苗律師
上列當事人間請求所有權移轉登記事件，於民國94年12月12日言
詞辯論終結，本院判決如下：
    主    文
原告之訴及假執行之聲請均駁回。
訴訟費用由原告負擔。
    事實及理由
一、原告主張：本件係因被告積欠訴外人乙○○款項，欲將系爭
    房地售予訴外人乙○○，故由原告出面簽約，兩造並於民國
    91年8 月9 日簽訂不動產買賣契約書（下稱系爭契約），就
    被告所有如附表所示之土地及建物（下稱系爭房地）以新臺
    幣（下同）1,000 萬元出售予原告。原告並依系爭契約第4
    條規定給付被告簽約款60萬元，被告依系爭契約第6 條之規
    定應交付原告指定之代書所有權移轉登記所須之文件，惟被
    告拒不履行。又訴外人丙○○另開立發票人為被告之870 萬
    元支票予訴外人乙○○，其印章支票皆在訴外人丙○○之手
    ，由訴外人丙○○開立後再交予訴外人乙○○，原告自得以
    上開870 萬元之欠款抵銷應給付系爭契約之買賣價金。且被
    告實乃由訴外人丙○○所開立，其為實際負責人，有關被告
    之借款、處分不動產皆由訴外人丙○○為之。是以，訴外人
    丙○○處分系爭房地非無權處分。又系爭契約訂立之初兩造
    係依通常程序而為買賣，其後始主張抵銷，故被告辯稱將兩
    造訂立契約時即可以借款抵沖價金，而無就價金之支付另為
    約定之理乙節，亦非可取。綜上，原告得本於系爭契約請求
    被告履行債務，但被告已將系爭土地應有部分之一部及其上
    如附表編號2 所示建物移轉登記第三人所有，就該部分，係
    因可歸責被告而給付不能，其自應負損害賠償責任，為此，
    原告爰依民法第226 條第1 項規定及買賣之法律關係提起本
    訴等語，並聲明：被告應給付原告250 萬元，及自94年6 月
    20日起至清償日止，按年息5%計算之利息；被告應將如附表
    所示之編號1 土地應有部分10,000分之498 及編號3 、4 之
    建物所有權移轉登記與原告；願供擔保，請准宣告假執行。
二、被告則以：系爭契約並非真正，蓋因系爭房地在91年8 月間
    之市價約2,000 萬元，系爭契約卻記載以1,000 萬元賤價出
    售予原告，誠屬不可思議。而被告未見過系爭契約，亦未收
    到定金60萬元。系爭契約之訂約日為91年8 月9 日迄今已歷
    2 年，倘系爭契約為真正，且未履約，原告未先就履約為通
    知或催告，即逕行起訴，有違不動產之交易慣行。況依系爭
    契約第4 條約定：第2 次款100 萬元於契稅、土地增值稅單
    核下五日內付款。此為一般不動產買賣慣例在產權過戶前之
    第2 次付款，原告未給付第1 、2 次之價款，出賣、履行所
    有權移轉登記義務之條件或期限尚未成就或屆至，被告無將
    所有權移轉登記予原告之義務。又訴外人乙○○證稱本件係
    以買賣價金抵銷借款為目的云云，姑不論該抵銷是否有理由
    ，就買賣目的觀之，兩造倘已知成立買賣乃為抵銷借款債權
    ，則系爭契約內應直接約定以借款抵銷價金即可，無須就支
    付價金另為約定。雖系爭契約中被告大章印文與89年9 月21
    日留存於設立登記表之被告大章印文雷同，惟就大小章整體
    觀之，與被告93年2 月21日、91年10月15日、89年9 月21日
    、89年4 月29日、86年4 月18日留存於設立登記表之印文不
    同。又縱系爭契約為訴外人丙○○代表被告所簽訂，然訴外
    人丙○○非被告之法定代理人無代表權，亦未經被告授予代
    理權及依民法第534 條規定取得出賣被告不動產之特別委任
    ，對被告自不生效力等語作為抗辯，並聲明：原告之訴及假
    執行之聲請均駁回；如受不利判決，願供擔保，請准宣告免
    為假執行。
三、得心證之理由：
  (一)按訴狀送達後，原告不得將原訴變更或追加他訴；但請求之
    基礎事實同一者，不在此限，民事訴訟法第255 條第1 項第
    2 款定有明文。查原告起訴時，原係請求被告應將系爭房地
    所有權移轉登記與原告。嗣因系爭土地及如附表所示編號2
    之建物所有權移轉登記與第三人，原告於94年6 月20日以言
    詞聲明：被告應給付原告250 萬元，及自94年6 月20 日 起
    至清償日止，按年息5%計算之利息；被告應將坐落於如附表
    所示之編號1 土地應有部分10,000分之498 及編號3 、4 之
    建物所有權移轉登記與原告等語，經核原告所為金錢給付請
    求部分屬訴之變更，但其請求之基礎事實與變更前係屬同一
    ，依上開說明，應予准許，合先敘明。
  (二)依民法第153 條第1 項規定，契約於當事人互相表示一致時
    成立。經查原告主張其與被告訂立系爭契約，係委由訴外人
    乙○○代理原告與被告簽訂契約等語，但證人乙○○於本院
    94年6 月20日言詞辯論期日則到場證稱略以：丙○○向我借
    款，他說要把國世建設股份有限公司所有之系爭土地賣給我
    ，抵銷他向我的借款，當時我生病，才要戊○○與丙○○簽
    約等語，準此，就出賣人方面係由何人出面訂約，原告之陳
    述與證人之證言顯有矛盾，則被告否認系爭契約之真正，已
    非無據。又原告主張被告公司實際上由訴外人丙○○所開立
    ，其為實際負責人，關於被告所有不動產之處分均由丙○○
    為之，系爭契約係由訴外人丙○○代被告出面簽訂，其效力
    應及於被告等語，但為被告否認。查丙○○係被告之記名股
    東，並非被告之負責人，被告之負責人為甲○○等情，業據
    丙○○於本院94年8 月15日之證述在案，復據本院調取被告
    公司變更登記表查明，足認代表被告公司之負責人為甲○○
    ，原告又未舉證證明被告曾授與丙○○代理權，與原告簽訂
    系爭契約，則縱認丙○○曾代表或代理被告與原告簽訂系爭
    契約，系爭契約對於被告亦不生效力。是則原告主張兩造就
    系爭房地之買賣契約已經成立乙節，自非可採。
  (三)兩造就系爭房地之買賣契約既未成立，則原告本於買賣及債
    務不履行之法律關係請求被告將如附表所示之編號1 土地應
    有部分10,000分之498 及編號3 、4 之建物所有權移轉登記
    與原告；並給付原告250 萬元，及自94年6 月20 日 起至清
    償日止，按年息5%計算之利息均為無理由，應予駁回。
  (四)原告之訴既經駁回，其假執行之聲請即失所附麗，應併予駁
    回。
四、訴訟費用負擔之依據：民事訴訟法第78條。
中　　華　　民　　國　　94　　年　　12　　月　　26　　日
                  民事第三庭  法　官　林望民
以上正本係照原本作成
如對本判決上訴，須於判決送達後20日內向本院提出上訴狀
中　　華　　民　　國　　94　　年　　12　　月　　26　　日
                    　　　　　書記官　曾建中
┌────────────────────────────────────┐
│附表：                                               93年度重訴字第126號│
├─┬────────────────┬────┬──────┬─────┤
│編│  土  地  及  建  物   坐  落   │面    積│            │          │
│  ├───┬────┬───┬───┼────┤權 利 範 圍 │ 備    考 │
│號│縣  市│鄉鎮市區○  段  │地建號│平方公尺│            │          │
├─┼───┼────┼───┼───┼────┼──────┼─────┤
│１│桃園縣│桃園市  ○○路段│1604-1│2,251   │10000分之   │地目：建  │
│  │      │        │      │      │        │597         │          │
├─┼───┼────┼───┼───┼────┼──────┼─────┤
│２│同上  │同上    │同上  │20718 │107.26  │全部        │          │
├─┼───┼────┼───┼───┼────┼──────┼─────┤
│３│同上  │同上    │同上  │20792 │851.76  │同上        │          │
├─┼───┼────┼───┼───┼────┼──────┼─────┤
│４│同上  │同上    │同上  │20793 │685.51  │同上        │          │
└─┴───┴────┴───┴───┴────┴──────┴─────┘
